【裁判字號】    97,台上,3874
【裁判日期】    970814
【裁判案由】    業務過失致人於死
【裁判全文】
最高法院刑事判決            九十七年度台上字第三八七四號
上  訴  人  台灣高等法院檢察署檢察官
被      告  甲○○
上列上訴人因被告業務過失致人於死案件，不服台灣高等法院中
華民國九十四年十月五日第二審判決（九十四年度交上訴字第一
０七號，起訴案號：台灣桃園地方法院檢察署九十三年度偵續字
第四九號），提起上訴，本院判決如下：
    主  文
原判決撤銷，發回台灣高等法院。
    理  由
本件原判決撤銷第一審關於被告甲○○部分之科刑判決，改判諭
知被告無罪，固非無見。
惟查(一)原判決理由以證人即現場處理之警員程湘華於偵查中證稱
：「小貨車的右後輪擋泥板及右後輪輪胎側面都有新生的擦痕。
至於小貨車右前側，我們也有看過，但沒有任何擦撞的跡證」等
語（見九十三年度偵續字第四十九號偵查卷第二十三頁），又另
名現場處理警員馮裕東於偵查中亦證稱：「採證時我們整台車都
有看過，在右後車輪有發現到新生的擦痕，至於右前車頭部位。
依我記憶所記，車頭的部位應該是沒有擦撞的痕跡，因為如果有
的話，依我們的作業方式，會再請當事人來確認，本件既然沒有
做這個動作，應該表示沒有發現任何痕跡才對」等語（見同上卷
第三十二頁）。而認定被害人李張生並非如起訴書所記載，係因
被告駕駛之自用小貨車煞車不及撞及身體。應係遭被告所駕自用
小貨車右後車輪碰撞等情。然被告所駕自用小貨車之右前保險桿
於案發後存有擦痕，有呂瑋鈞於偵查中所提出之被告車輛照片附
卷可證（見九十二年度偵字第四九四二號偵查卷第三十八頁）。
且證人馮裕東於第一審亦結證稱：（問：右前保險桿的擦痕是新
的擦痕，還是舊的擦痕？）應該是新的擦痕，當時我們有照被害
人的腳踏車，被害人的腳踏車上也有黃色的刮痕，所以我們認定
是新的擦痕等語（見第一審九十三年度交訴字第八號卷第八十頁
）。上開事實如果屬實，則原判決認定被害人係遭被告所駕自用
小貨車右後輪碰撞，即有疑問。究竟被害人係如何遭被告所駕自
用小貨車碰撞，關係被告有無過失之認定，原審未予調查清楚，
遽認被告無過失，尚嫌速斷。(二)審判期日，應傳喚被害人或其家
屬並予陳述意見之機會，刑事訴訟法第二百七十一條第二項前段
定有明文。告訴人即被害人之妻乙○○於偵查中指訴被害人係遭
被告之小貨車前方撞及等語（見九十二年度偵字第四九四二號偵
查卷第三十二頁背面），與被告所辯因呂瑋鈞突然打開所駕車子
左側車門，碰撞被害人向左傾倒，才會撞上其所駕小貨車右後輪
擋泥板等語，明顯不同。原審於審判期日，未傳喚乙○○予陳述
意見機會，亦未於判決內說明認為不必要或不適宜傳喚之理由，
遽行判決，自屬違法。上訴意旨據此指摘原判決不當，為有理由
，應認有撤銷發回之原因。
據上論結，應依刑事訴訟法第三百九十七條、第四百零一條，判
決如主文。
中    華    民    國  九十七  年    八    月   十四   日
                      最高法院刑事第十二庭
                          審判長法官  石  木  欽
                                法官  陳  世  淙
                                法官  洪  佳  濱
                                法官  林  俊  益
                                法官  林  茂  雄
      本件正本證明與原本無異
                                      書  記  官
中    華    民    國  九十七  年    八    月   二十   日
                                                Ａ


司法院資訊處製作；財團法人民間司法改革基金會備份。
